【裁判字號】    92,易,2014
【裁判日期】    921208
【裁判案由】    傷害等
【裁判全文】
臺灣臺中地方法院刑事判決                        九十二年度易字第二一四號
    公  訴  人  臺灣臺中地方法院檢察署檢察官
    被      告  乙○○
    輔  佐  人  甲○○○住同右.
    指定辯護人  本院公設辯護人戊○○
右列被告因傷害等案件，經檢察官提起公訴（九十二年度偵字第一０四九二號），本
院判決如左：
    主  文
乙○○傷害人之身體，處拘役參拾日，如易科罰金，以參佰元折算壹日；又以加害生
命、身體之事，恐嚇他人致生危害於安全，處拘役貳拾日，如易科罰金，以參佰元折
算壹日。應執行拘役肆拾伍日，如易科罰金，以參佰元折算壹日。
    事  實
一、乙○○素有飲酒習慣，於民國八十一年間某日因酒後騎車肇事，導致頭部外傷、
    硬腦膜下出血、右側顳骨骨折，出現神智不清、情緒失控、行為紊亂及干擾，已
    成為一精神耗弱之人。其係坐落臺中市○○區○○路四段四十四之二號房屋之屋
    主，丙○○係坐落同段四十四之一號房屋之屋主，己○○則係向丙○○承租前開
    房屋一樓之房客。己○○於民國九十二年五月十七日下午四時三十分許，與客戶
    及丙○○在臺中市○○區○○路四段四十四之一號一樓內聊天時，因乙○○飲酒
    後，無故欲進入該屋內，為己○○在門口攔阻，乙○○竟基於普通傷害之故意，
    徒手毆打己○○，並持板凳及腳踏車作勢欲砸己○○，幸為己○○發覺而未砸到
    ，惟己○○仍因遭乙○○徒手毆打而受有兩手、頸部擦傷及瘀血腫之傷害。嗣經
    鄰人報警，員警丁○○前往處理，欲將乙○○帶回派出所調查時，乙○○竟另基
    於恐嚇之犯意，以臺語對己○○揚稱：要把你打死等語，以此加害生命、身體之
    事致己○○心生畏懼而生危害於安全。
二、案經己○○訴由臺中市警察局第五分局報請臺灣臺中地方法院檢察署檢察官偵查
    起訴。
    理  由
一、訊據被告乙○○固坦承於右開時地在場，並與告訴人己○○發生拉扯等情不諱，
    惟矢口否認有何傷害及恐嚇犯行，辯稱：案發當時伊於飲酒及服用精神方面的藥
    物後，騎乘機車到臺中市○○區○○路四段四十四之二號房屋去拿信，不知何故
    會與告訴人起爭執，伊頭腦昏昏的不知發生何事，伊並沒有恐嚇告訴人云云。經
    查，右開告訴人如何遭被告徒手毆打，進而作勢欲以板凳及腳踏車毆打但未打到
    ，惟已遭被告徒手毆打而受有兩手、頸部擦傷及瘀血腫傷害等事實，迭據告訴人
    於警、偵訊及本院審理時指訴綦詳，復有中國醫藥學院附設醫院出具診斷證明書
    一紙在卷可參，並經證人即鄰居丙○○於偵訊及本院審理時具結證明屬實。被告
    於案發後翌日上午之警詢時，供稱：「．．．當時我有喝酒並在酒醉情形下遇見
    己○○先生，與他發生糾紛及毆打他，當時是由鄰居報警過來處理，當警方到達
    現場時我已被鄰居制伏，壓在地上防止我再繼續鬧事及毆打情事，但經警方勸導
    時，我在酒醉未省（應為「醒」之誤）情形下又做出對己○○毆打動作並向他攻
    擊丟擲脫鞋，．．．」、「（你是否承認你在九十二年五月十七日十六時四十分
    許在．．有酒醉鬧事及與人發生糾紛並毆打情事？）是的，我承認」等語；於同
    日檢察官偵訊時坦稱：「（你是否有毆打己○○？）是」、「（你為何打他？）
    我因為酒醉才會打他」、「（補充？）我承認犯行，並已知錯了，以後不敢再犯
    了，希望能從輕處置」等語；於九十二年六月五日偵訊時復供述：「（有無於九
    十二年五月十七日下午四時三十分許，在臺中市○○區○○路四段四十四之一號
    前毆打己○○？）我有推他」、「（如何推打己○○？）他出來我用手推他右邊
    手臂二、三下」、「（為何推打他？）我那天喝酒騎機車要去四十四之二號拿信
    ，機車停在四十四之二號門前，他在四十四之一號門前，我講話較大聲，他過來
    四十四之二號前要阻止我，我才推他」等情。被告於警、偵訊時業已就徒手推、
    毆打告訴人部分坦承犯行，且其所供認以手推打情形，核與告訴人指訴及診斷證
    明書上所載傷勢情形相符。況且，被告直承案發當時係自其位於臺中市○○區○○里○○街七號住處騎乘機車至案發地點要去拿信，騎乘機車約十五分鐘，為其
    於本院九十二年八月五日審理時所供明。被告既得以騎乘機車安全無虞地到達案
    發現場，足見其對於有毆打告訴人乙情即不能諉為不知。被告於本院審理時辯稱
    不知當時發生何事云云，顯無可採。至被告雖又否認有恐嚇告訴人乙節，然此部
    分確實據告訴人及證人丙○○於本院審理時指、證述明確，彼此指證述情節互核
    相符；而告訴人前雖於八十三年及八十六年間，曾有二次遭被告騷擾、毆打之紀
    錄，然均未提及有遭被告恐嚇，有臺中市北屯區調解委員會調解書二份、診斷證
    明書一份為證，至證人丙○○前雖與被告有砸車糾紛然亦未曾索賠，其二人均一
    再陳述屢經被告長期酒後騷擾、毀損，不堪其擾，甚為恐懼被告之行為舉止，證
    人丙○○於本院審理時尚且戒慎恐懼，直言心中畏懼不已，是其等所為指、證述
    尚難認有何故陷被告入罪之理。至證人即現場處理警員丁○○雖於偵訊及本院審
    理時均證述，伊等帶走被告時，並未聽聞被告對告訴人口出「要把你打死」之語
    ，然被告係為證人丁○○及另名庚○○押解上警車，由證人丁○○開車，當時告
    訴人站立於距離馬路約一公尺遠之騎樓中間，證人丙○○則站在距離馬路約二點
    五公尺遠之騎樓門邊靠落地窗處，為被告及其輔佐人甲○○○於本院九十二年十
    一月二十六日審理時所均不否認，當時被告因飲酒關係，有大聲叫囂，不清楚他
    說何事等情，為證人丁○○於本院九十二年八月十九日審理時證述在卷，足見證
    人丁○○僅聽聞被告對告訴人大聲叫囂，並不清楚被告所言何事，自不能做為被
    告未口出上開言論之有利認定。況且，當時證人丁○○係與另名庚○○押解被告
    上車後即要開車，繞道至駕駛座位置，或許無法全部聽聞被告所言內容，自應以
    在場直接見聞被告行止且在未有任何障礙物阻擋之騎樓處之告訴人及證人丙○○
    證述為可採信。至被告輔佐人甲○○○雖一再陳稱伊與告訴人站在同一處，也未
    曾聽聞被告口出上開言論云云，然輔佐人為被告配偶之至親關係，輔佐人對於被
    告於警、偵訊時均已坦認之傷害犯行仍陳述僅是二人拉扯互毆（然為告訴人堅詞
    否認，證人丙○○亦陳稱一開始就是被告不發一語地欲強行進入屋內，就看到被
    告與告訴人拉來拉去，後來就看到告訴人拿腳踏車要砸告訴人等情。而按正當防
    衛必須對於現在不法之侵害始得為之，侵害業已過去，即無正當防衛可言。至彼
    此互毆，又必以一方初無傷人之行為，因排除對方不法之侵害而加以還擊，始得
    以正當防衛論。故侵害已過去後之報復行為，與無從分別何方為不法侵害之互毆
    行為，均不得主張防衛權；又衡之一般社會經驗法則互毆係屬多數動作構成單純
    一罪而互為攻擊之傷害行為，縱令一方先行出手，而還擊一方在客觀上苟非單純
    僅對於現在不法之侵害為必要排除之反擊行為，因其本即有傷害之犯意存在，則
    對其互為攻擊之還手反擊行為，自無主張防衛權之餘地，最高法院分別著有三十
    年度上字第一０四０號、八十六年度臺上字第二四八０號判例及八十四年度臺非
    字第二０八號判決可資參照。是被告輔佐人欲以當時係告訴人與被告互毆而主張
    正當防衛云云，顯無可採），其與被告具親戚之利害關係而陳稱並未聽聞上開言
    論，顯係偏頗之詞且與被告於警、偵訊所供不符而要難採信。再者，依告訴人、
    證人丙○○、丁○○所述，於被告先徒手攻擊告訴人，欲作勢再以板凳及腳踏車
    丟擊時為告訴人發覺並未得逞，而為民眾及告訴人壓制，警員到場勸說先將被告
    放開協調時，被告竟又欲以拖鞋向告訴人攻擊，才又為警員及民眾制伏等情，足
    見被告於案發當時確實三番二次或徒手，或欲以板凳、腳踏車，或欲以拖鞋毆打
    告訴人，是被告於遭警方押解上車時，對告訴人口出上開言論亦非難以想像，告
    訴人上開指訴信而有徵，被告辯稱未恐嚇告訴人云云，亦無可採。本件事證業臻
    明確，被告犯行至堪認定。
二、核被告所為，係犯刑法第二百七十七條第一項之傷害罪及同法第三百零五條之恐
    嚇罪。被告所犯上開二罪間，犯意各別，行為互異，應予分論併罰。又被告於八
    十一年間因車禍導致頭部外傷、硬腦膜下出血、右側顳骨骨折，出現神智不清、
    情緒失控、行為紊亂及干擾等症狀，業據輔佐人甲○○○於本院九十二年八月五
    日審理時陳稱：被告自八十一年車禍後即有精神方面的疾病，但沒有發現，至八
    十三年左右在靜和醫院住院過，當時有覺得他有時比較無法控制自己情緒或半夜
    睡覺，有時喝了酒半夜會亂跑，有時他情緒不好，會對伊及鄰居大、小聲，沒有
    喝酒時也會，但比較不嚴重，醫生有診斷他受傷的地方是控制情緒的部分，有退
    化現象，心智也有退化的情況，當時住院時有覺得他比較傻，被告曾在靜和醫院
    、國軍臺中總醫院附設民眾診療服務處、中山醫院及呂健弘精神科診所住院過等
    語，並提出多份上開醫院出具載明被告罹患器質性精神病之診斷證明書為證。證
    人丙○○同日審理時證述：伊於七十八年去該處住時，被告一家人就住在那裡了
    ，剛開始一、二年都相安無事，第一次發生事是因為伊車子被撞的問題，當時並
    不感覺被告有什麼問題，接下來，每隔一、二個月就發生被告來鬧，但起初有聽
    到東西移動很大聲之聲響等情。參照告訴人前已有二次遭被告騷擾、毆打之紀錄
    ，已如前述，足見被告行為舉止確實異於常人。經本院將其送請國軍臺中總醫院
    鑑定被告案發時之精神狀況，該院覆稱：「王員個性依賴、缺乏果斷，有酗酒習
    慣多年，在八十一年遭受頭部傷害後，出現多疑、不安、敏感及不當聯想，情緒
    控制更差，酗酒行為也更加嚴重。心理測驗結果顯示，王員的智商低下及情緒狀
    態更加的不穩定，有可能即是腦部創傷後的殘留症候群表現，王員在情緒低落、
    無助、無望、無價值感及自責罪惡感的情境下，對外界的壓力、刺激及挫折，會
    表現出不適當及失控性的情緒及行為反應，在酒精加成作用影響下，王員上述的
    情緒及行為異常，會更加明顯。王員知悉部分犯案過程，犯案過程中亦有部分行
    為自主能力，但基於本身腦傷後造成病態性的多疑、敏感及不穩定情緒，影響其
    正確判斷及行事能力，因此其犯案行為時之精神狀態應屬精神耗弱」等情，有該
    院法律精神鑑定報告書一份為證，可見被告確實無法控制自己情緒及行為舉止，
    於案發時已成為一精神耗弱之人，以上二罪均依刑法第十九條第二項規定減輕其
    刑。爰審酌被告前曾於八十三年及八十六年間，因酒後無故騷擾、辱罵及毆打告
    訴人，均經徵得告訴人原諒而未提出告訴，有前揭調解書二份附卷可稽，此次復
    因酒後爭執而毆打告訴人，進而出言恫嚇，顯未能悔改，暨考以告訴人所受傷勢
    ，迄未與告訴人達成和解等一切情狀，分別量處如主文所示之刑，並諭知易科罰
    金之折算標準，及定應執行刑、諭知易科罰金之折算標準。
據上論斷，應依刑事訴訟法第二百九十九條第一項前段，刑法第二百七十七條第一項
、第三百零五條、第十九條第二項、第五十一條第六款、第四十一條第一項前段，罰
金罰鍰提高標準條例第一條前段、第二條，判決如主文。
中      華      民      國      九十二      年      十二    月    八    日
                                        審判長法  官  張靜琪
                                              法  官  王世華
                                              法  官  賴妙雲
右正本證明與原本無異。
如不服本判決，應於送達後十日內向本院提出上訴狀 （須附繕本） ，上訴於台灣高
法院台中分院。
                                              書記官
中      華      民      國      九十二      年      十二    月    八    日
附錄論罪科刑法條
刑法第二百七十七條第一項、第三百零五條
第  277 條  傷害人之身體或健康者，處三年以下有期徒刑、拘役或一千元以下罰金
            犯前項之罪因而致人於死者，處無期徒刑或七年以上有期徒刑；致重傷
            ，處三年以上十年以下有期徒刑。
第  305 條  以加害生命、身體、自由、名譽、財產之事，恐嚇他人致生危害於安全
            ，處二年以下有期徒刑、拘役或三百元以下罰金。


司法院資訊處製作；財團法人民間司法改革基金會備份。
